【裁判字號】    90,訴,2657
【裁判日期】    900928
【裁判案由】    給付履約保證金
【裁判全文】
臺灣高雄地方法院民事裁定  九十年訴字第二六五七號
    原      告  高雄縣政府
    法定代理人  余政憲
    法定代理人  蕭錦鐘
右當事人間請求給付履約保證金事件，本院裁定如左：
    主      文
本件移送臺灣臺中地方法院。
    理      由
一、按「訴訟之全部或一部，法院認為無管轄權者，依原告聲請或依職權以裁定移送
    其管轄法院。」，民事訴訟法第二十八條第一項定有明文。
二、本件原告主張略以：緣訴外人大炬環保科技股份有限公司（原名中唯環境工程股
    份有限公司，以下簡稱大炬公司）因承包原告「高雄縣茄定鄉一般廢棄物委託焚
    化處理」計畫編號：「八七高縣環茄焚○一○六號」廢棄物處理事宜（以下簡稱
    系爭廢棄物處理工程），乃委由被告於民國（下同）八十七年八月七日出具銀行
    保證函，擔保大炬公司承包原告系爭廢棄物處理工程契約之履行，該履約保證金
    為新台幣（下同）一千六百八十萬元，有效期間自八十七年五月十一日至九十一
    年八月十日止，被告並願拋棄先訴抗辯權。依原告與大炬公司間之系爭廢棄物處
    理工程契約約定，大炬公司本應於八十七年十月二十二日完成焚化爐設置並開始
    進行運轉，惟大炬公司並未如期完工，且遲至同年十一月十六日始以書面向原告
    申請展延期限。按系爭工程大炬公司共遲延二十五日，合計應繳納罰款三百七十
    五萬元，詎經原告屢次催討，大炬公司竟均置之不理。上開罰款既屬大炬公司所
    提出之銀行保證函擔保範圍，被告自當依保證函所載，代大炬公司負履行責任，
    爰依保證之法律關係提起本件訴訟，請求被告給付原告三百七十五萬元及法定遲
    延利息。又本件保證契約之債務履行地既在高雄縣茄萣鄉，依民事訴訟法第十二
    條之規定，本院自有管轄權等語。
三、按「因契約涉訟者，如經當事人定有契約履行地，得由該履行地之法院管轄。」
    ，民事訴訟法第十二條固有明文，惟此乃民事訴訟法關於因契約涉訟特別審判籍
    之規定，是項約定雖不以書面或明示為必要，即言詞或默示為之，亦非法所不許
    ，惟仍必須當事人間有約定債務履行地之意思，始有該條之適用，先此敘明。本
    件原告與訴外人大炬公司簽訂之系爭廢棄物處理工程契約，固可因所處理者係高
    雄縣茄萣鄉一般廢棄物焚化事宜，而認大炬公司對原告債務（即一般廢棄物焚化
    處理）之履行地係在高雄縣茄萣鄉，惟高雄縣茄萣鄉是否即為兩造間之保證契約
    之債務履行地，仍須視兩造是否曾有此約定而為認定，尚不得將原告與大炬公司
    間之承攬契約之債務履行地，與兩造間之保證契約之債務履行地，混為一談。而
    觀之卷附原告提出之由被告出具之銀行保證函僅記載「立保證人華僑商業銀行台
    中分行今擔保中唯環境工程股份有限公司承包鈞縣『高雄縣茄萣鄉一般廢棄物委
    託焚化處理』計畫編號：『八七高縣環茄焚○一○六號』工程履行合約承攬之履
    約保證金新台幣壹仟陸佰捌拾萬元整，有效期為民國八十七年五月十一日至民國
    九十一年八月十日止，保證人並願拋棄先訴抗辯權。」等語，並未就該保證契約
    之債務履行地而為約定，是原告主張高雄縣茄萣鄉為兩造約定之保證契約履行地
    ，尚難遽採。此外，原告復未舉證證明兩造曾明示或默示約定系爭保證契約之履
    約保證金給付地為本院管轄區域之高雄縣市，是原告主張依民事訴訟法第十二條
    之規定，本院就此事件應有管轄權等語，實無足取。
四、次按，「對於私法人或其他得為訴訟當事人之團體之訴訟，由其主事務所或主營
    業所所在地之法院管轄。」，民事訴訟法第一條第二項著有明文。原告主張本件
    訴訟依民事訴訟法第十二條之規定，本院應有管轄權乙情，既無可採，已如上述
    ，而被告之營業所所在地又係設於台中市○○○路○段四二八號（此有銀行保證
    函在卷足參，並經原告於起訴狀自陳甚明），依諸上開規定，本件自應屬臺灣臺
    中地方法院管轄。原告向無管轄權之本院起訴，顯係違誤，爰依前揭民事訴訟法
    第二十八條第一項規定，由本院依職權將本事件移送於該管轄法院。
五、依民事訴訟法第二十八條第一項，裁定如主文。
中      華      民      國      九十    年      九      月    二十八    日
                              臺灣高雄地方法院民事第五庭
~B法        官  徐美麗
右為正本係照原本作成。
如對本裁定抗告須於裁定送達後十日內向本院提出抗告狀。
中      華      民      國      九十    年      九      月    二十八    日
~B法院書記官  楊明月


司法院資訊處製作；財團法人民間司法改革基金會備份。
